臺灣臺中地方法院交通事件裁定      100年度交聲字第2674號
原處分機關  交通部公路總局臺中區監理所臺中市監理站
異  議  人
即受處分人  陳宜民
上列異議人即受處分人因違反道路交通管理處罰條例案件，對於
交通部公路總局臺中區監理所臺中市監理站於民國100年9月28日
所為之處分（裁監稽違字第裁61-GF0000000號裁決書）聲明異議
，本院裁定如下：
    主    文
異議駁回。
    理    由
一、原處分機關略以：異議人即受處分人陳宜民（下稱受處分人
    ）於民國99年3月16日0時57分許，駕駛車牌號碼NVV-120號
    重機車，在臺中市○○路與黎明路口處，因「酒後駕車肇事
    ，抽血酒精值118MG/DL、換算呼氣式酒測值0.56MG/L（駕駛
    受傷）」之違規，經臺中市政府警察局第六分局市政派出所
    制作中市警交字第GF0000000號舉發違反道路交通管理事件
    通知單當場舉發。本案緩起訴已期滿確定，原處分機關遂依
    違反道路交通管理處罰條例第35條第1項第1款，以裁監稽違
    字第裁61-GF0000000號裁決書裁處受處分人罰鍰新臺幣（下
    同）2萬元（罰鍰4萬5000元部分業已扣抵緩起訴處分金2萬
    5000元，99年4月7日已吊扣機車駕駛執照12個月、簽收道安
    講習單），於法尚無不合等語。
二、受處分人異議意旨略以：伊於99年5月11日經臺灣臺中地方
    法院地檢署檢察官執行緩起訴處分，向社團法人中華得勝教
    育協會支付2萬5000元。而自99年5月11日起至100年9月25日
    止，並未收到監理站信件及掛號通知，係於100年9月25日經
    由電子公路監理網得知臺中市監理站之欠繳違規罰鍰記錄，
    爰聲明異議，請求就監理單位方面所處罰鍰予以免罰等語。
三、按汽車駕駛人，駕駛汽車經測試檢定有酒精濃度超過規定標
    準者，處1萬5000元以上6萬元以下罰鍰，並當場移置保管其
    車輛及吊扣其駕駛執照1年；汽車駕駛人有飲用酒類後其吐
    氣所含酒精濃度超過每公升0.25毫克以上者，不得駕車，道
    路交通管理處罰條例第35條第1項第1款、道路交通安全規則
    第114條第2款及違反道路交通管理事件統一裁罰標準表分別
    定有明文。經查：
（一）受處分人確有上開酒後駕車，且酒測值換算呼氣濃度值達
      每公升0.56毫克之違規事由，而遭原舉發機關以受處分人
      有違反道路交通管理處罰條例第35條第1項第1款規定之行
      為，制作上開舉發違反道路交通管理事件通知單予以舉發
      ，嗣經原處分機關於100年9月28日以裁監稽違字第裁61-
      GF0000000號裁決書，裁處受處分人罰鍰4萬5000元，緩起
      訴處分金扣抵罰鍰2萬5000元，尚補不足2萬元，吊扣駕駛
      執照12個月，並施以道安講習等情，業為受處分人所不爭
      執，並有舉發違反道路交通管理事件通知單及上開裁監稽
      違字第裁61-GF0000000號裁決書等在卷可憑，堪先認定屬
      實。
（二）按94年2月5日公布，95年2月5日施行之行政罰法第26條規
      定：「一行為同時觸犯刑事法律及違反行政法上義務規定
      者，依刑事法律處罰之，但其行為應處以其他種類行政罰
      或得沒入之物而未經法院宣告沒收者，亦得裁處之。前項
      行為如經不起訴處分或為無罪、免訴、不受理、不付審理
      之裁判確定者，得依違反行政法上義務規定裁處之」。所
      稱其他種類行政罰，係指違反行政法上之義務應受裁罰性
      之不利處分，依行政罰法第2條規定，包括限制或禁止行
      為之吊扣證照處分。而行政罰法第26條之立法目的則明白
      揭示：「1、一行為同時觸犯刑事法律及違反行政法上義
      務規定時，由於刑罰與行政罰同屬對不法行為之制裁，而
      刑罰之懲罰作用較強，故依刑事法律處罰，即足資警惕時
      ，實無一事二罰再處行政罰之必要。且刑事法律處罰，由
      法院依法定程序為之，較符合正當法律程序，應予優先適
      用。但罰鍰以外之沒入或其他種類行政罰，因兼具維護公
      共秩序之作用，為達行政目的，行政機關仍得併予裁處，
      故為第1項但書規定。2、前述行為如經檢察官為不起訴處
      分或法院為無罪、免訴、不受理或不付審理（少年事件）
      之裁判確定，行政罰之裁處即無一事二罰之疑慮，故第2
      項規定此時仍得依違反行政法上義務之規定裁處」。查本
      件受處分人上開酒後駕車除構成道路交通管理處罰條例第
      35條第1項第1款之交通違規事由外，亦已合於刑法第185
      條之3服用酒類不能安全駕駛動力交通工具而駕駛罪之構
      成要件，是道路交通主管處罰機關除有上開行政罰法第26
      條第1項但書之規定，得處以其他種類行政罰之情形外，
      關於罰鍰部分，即應依同條第1項前段及道路交通管理處
      罰條例第10條之規定，移送地方法院檢察署處理，於移送
      後，非有行政罰法第26條第2項所定不起訴等事由，得依
      違反行政法上義務之規定裁處者，即不得再依道路交通管
      理處罰條例第35條第1項第1款之規定裁處行為人罰鍰之行
      政罰。茲有疑義者，乃緩起訴處分是否可與行政罰法第26
      條第2項之「不起訴處分」等同視之，而認行為人經檢察
      官為緩起訴處分後，仍得依道路交通管理處罰條例第35條
      第1項第1款之規定，裁處行為人罰鍰之行政罰：（一）按
      被告於緩起訴期間內，有左列情形之一者，檢察官得依職
      權或依告訴人之聲請撤銷原處分，繼續偵查或起訴：一、
      於期間內故意更犯有期徒刑以上刑之罪，經檢察官提起公
      訴者。二、緩起訴前，因故意犯他罪，而在緩起訴期間內
      受有期徒刑以上刑之宣告者。三、違背第253條之2第1項
      各款之應遵守或履行事項者。檢察官撤銷緩起訴之處分時
      ，被告已履行之部分，不得請求返還或賠償，刑事訴訟法
      第253條之3定有明文。故檢察官為緩起訴處分後，於緩起
      訴猶豫期間內，仍可對行為人繼續觀察，如行為人顯無反
      省警惕之情，或根本欠缺反省警惕之能力，檢察官即得依
      職權或告訴人之聲請，將緩起訴處分撤銷。準此，行為人
      於緩起訴處分之猶豫期內，將來是否會被檢察官起訴，尚
      未能終局確定，即緩起訴處分在猶豫期間內，仍不具有實
      質確定力。若行為人嗣經檢察官撤銷緩起訴處分，則將面
      臨刑事追訴處罰，依行政罰法第26條第1項之規定，已不
      得再行裁處行為人罰鍰，自不待言；惟在行為人確實遵守
      並履行各項緩起訴條件之情形，除非合於刑事訴訟法第26
      0條所定情形之一，否則行為人即無再就同一案件遭受刑
      事訴追之虞，然行為人已因上開緩起訴處分而剝奪其財產
      權，主觀上前揭金錢給付義務亦具有強制性、懲罰性，雖
      不若易科罰金係以支付金錢作為自由刑之替代，惟經由緩
      起訴處分條件之履行使其免於遭檢察官發動起訴程序，仍
      具有替代刑罰之效果，廣義而言，應屬「實質刑事法律處
      罰」，而有行政罰法第26條第1項「一事不二罰」規定之
      適用。（二）法務部95年5月25日法律字第0950700393號
      函雖謂：行政罰法第26條第2項所稱「不起訴處分」包括
      「緩起訴處分」在內等語。惟行政罰法於94年2月5日公布
      時，刑事訴訟法早於91年2月6日即已增訂公布關於緩起訴
      處分之規定。換言之，在行政罰法第26條立法之時，刑事
      訴訟法已有緩起訴之制度，然行政罰法第26條明文列舉不
      起訴處分、無罪、免訴、不受理判決、不付審理之裁判，
      卻未將緩起訴處分列入，顯係有意排除緩起訴處分之適用
      ；況行政罰法第26條第2項之規定，係課予人民不利益之
      羈束處分，自須法有明文始得為之，茲行政罰法第26條第
      2項，既未明列「緩起訴處分」，自不得逕就性質不盡相
      同之「不起訴處分」為擴張解釋，以作為處罰依據。（三
      ）綜上，自行政罰法第26條規定之立法意旨為有利於受處
      分人之解釋，宜認應受行政裁罰之行為，關於「罰鍰」部
      分，同一事實如經緩起訴處分確定者，亦有行政罰法第26
      條第1項所定一事不二罰原則之適用。（四）惟若行為人
      所支付之緩起訴處分金，未達道路交通管理處罰條例第92
      條第3項所訂最低罰鍰基準規定者（依違反道路交通管理
      事件統一裁罰基準表之規定，駕駛人違反處罰條例第35條
      第1項第1款之規定，其吐氣所含酒精濃度超過每公升0.55
      毫克以上者，機器腳踏車之最低罰鍰為4萬5000元），依
      該條例第35條第8項「前項汽車駕駛人，經裁判確定處以
      罰金低於本條例第92條第3項所訂最低罰鍰基準規定者，
      應依本條例裁決繳納不足最低罰鍰之部分」之規定，即須
      補繳不足最低罰鍰之差額，始為適法（臺灣高等法院暨所
      屬法院96年法律座談會刑事類提案第36號審查意見、97年
      法律座談會刑事類提案交通案件第39號研討結果參照）。
（三）從而，受處分人上開酒後駕車之行為，既因該當刑法第18
      5條之3公共危險罪之構成要件，而經臺灣臺中地方法院檢
      察署檢察官以99年度偵字第10150號緩起訴處分確定，緩
      起訴期間為1年，並命受處分人應向社團法人中華民國得
      勝者教育協會支付新台幣2萬5000元等情，有臺灣臺中地
      方法院檢察署檢察官99年度偵字第10150號緩起訴處分書
      及社團法人中華民國得勝者教育協會收據影本附卷可稽；
      而依前開說明，受處分人所繳納上開具有罰金性質之處分
      金2萬5000元，未達道路交通管理處罰條例第35條第1項第
      1 款暨違反道路交通管理事件統一裁罰基準表所定之最低
      罰鍰基準額4萬5000元，是本件原處分機關就行政罰之罰
      鍰方面裁處差額2萬元，洵無違誤，亦不違反前開行政罰
      法第26條第1項前段一事不二罰之規定，受處分人猶執此
      提出聲明異議，容有誤會，為無理由，應予駁回。至於原
      處分關於吊扣駕駛執照及施以道安講習部分，則係預防將
      來再犯危險之管制罰，而有別於前揭針對已發生違規事實
      科處罰鍰之行政秩序罰，屬行政罰法第26條第1項但書所
      稱之「其他種類行政罰」，原處分機關仍得依道路交通管
      理處罰條例第35條第1項第1款併予裁處，惟受處分人就此
      部分並未聲明異議，自非本院審酌之範圍，附此敘明。
據上論斷，應依道路交通管理處罰條例第87條第2項，道路交通
事件處理辦法第18條，裁定如主文。
中    華    民    國   100    年    10    月    6     日
                      交通法庭  法  官  許惠瑜
以上正本證明與原本無異。
如不服本裁定，應於收受送達後5日內向本院提出抗告狀。（應
附繕本）
                                書記官  楊家印
中    華    民    國   100    年    10    月    6     日